臺灣臺南地方法院交通事件裁定　　　　 93年度交聲字第574號
移送機關　　交通部公路總局嘉義區監理所臺南監理站
受處分人
即異議人　　甲○○　男　23歲.
上列受處分人因違反道路交通管理處罰條例案件，對於交通部公
路總局嘉義區監理所臺南監理站93年11月3日所為之裁決處分（
處分案號：嘉監南字第裁74-S00000000號）聲明異議，本院裁定
如左：
    主  文
異議駁回。
    理  由
一、聲明異議意旨略以：受處分人即異議人甲○○雖不否認有於
    民國93年7月24日晚間8點鐘左右，駕駛車牌號碼MOH-257號
    普通重型機車，沿無號誌設施之台南市○○路○段289巷23弄
    ，由南往北方向，行經該弄與金華路2段289巷之交岔路口時
    ，與楊敏雄所駕駛之車牌號碼SV-3757號自用小客車發生碰
    撞，並造成其所騎機車上之乘客劉慧君受傷等事實，然因本
    件舉發警員並未親眼看見車禍事發過程，且舉發警員亦係後
    來才製作舉發通知單，顯見此等情形應非屬「當場舉發」，
    而且與「逕行舉發」之相關規定亦不符合，故本件交通違規
    之舉發程序應非適當。另本件交通違規係屬車禍事件，在肇
    事責任不明前，舉發警員竟然自行主觀認定異議人有相關之
    違規情事，亦有違反法律規定之情形，故異議人不服原裁處
    ，乃提起本件異議。
二、按汽車駕駛人，爭道行駛有兩線均為幹線道或支線道時，左
    方車不讓右方車先行者，處新台幣6百元以上1千8百元以下
    罰鍰，並記違規點數1點；又汽車駕駛人，駕駛汽車違反道
    路交通安全規則，因而肇事致人受傷者，吊扣其駕駛執照3
    個月至6個月，道路交通管理處罰條例第45條第9款、第63條
    第1項第1款及第61條第3項分別定有明文。其次，汽車行駛
    至無號誌而無交通警察指揮之交岔路口，未劃分幹、支線或
    同為幹線道或支線道者，如同為直行車，左方車應暫停讓右
    方車先行，道路交通安全規則第102條第1項第2款亦規定甚
    明。
三、經查：
    （一）受處分人即異議人甲○○並不否認有於93年7月24日
          晚間8點鐘左右，駕駛車牌號碼MOH-257號普通重型機
          車，行經無號誌設施之台南市○○路○段289巷23弄與
          金華路2段289巷之交岔路口時，和楊敏雄所駕駛之自
          用小客車發生碰撞，並造成被害人即其所騎機車上之
          乘客劉慧君受傷等事實，且有台南市警察局南市警交
          字第S00000000號舉發違反道路交通管理事件通知單
          、台南市警察局第六分局93年10月7日南市警六交字
          第0930003795號書函各1份，以及該分局93年11月22
          日南市警六刑字第17230號函所附之道路交通事故現
          場圖、道路交通事故調查報告表（一）、（二）各1
          紙、交通事故現場蒐證相片12張在卷可參；又被害人
          劉慧君因本件車禍而受有右足內踝骨折之傷害，則有
          財團法人奇美醫院93年7月28日診斷證明書1紙附卷足
          憑。
    （二）其次，詳細觀察本件道路交通事故現場圖及現場蒐證
          照片等內容，可知受處分人即異議人甲○○所騎機車
          之行向，對於楊敏雄所駕駛之小客車而言，確屬左方
          來車無疑，又本件交通事故發生之交岔路口，並無任
          何號誌設施或其他交通標線之劃設等情，亦據該道路
          交通事故現場圖記載明確。另本件構成肇事地點交岔
          路口之金華路2段289巷23弄與金華路2段289巷，均屬
          一般市區小巷弄，而本件交岔路口處亦均未有任何區
          分支、幹線道之道路交通標誌、標線等設施存在，故
          前開二巷弄，應屬於均為支線道之性質。因此，異議
          人騎機車行經本件無號誌設施，且兩線均為支線道之
          交岔路口時，依照前述道路交通安全規則第102條第1
          項第2款之規定，理應暫停並讓屬右方車之楊敏雄所
          駕駛之小客車先行通過路口，然異議人竟未在路口前
          停車禮讓右方車先行，即貿然進入路口以致肇事，足
          見異議人之駕駛行為，除有違反前述道路交通安全規
          則外，更係觸犯道路交通管理處罰條例第45條第9款
          之處罰規定。從而，異議人於前述時、地，確有騎機
          車行經無號誌設施而兩線均屬支線道之交岔路口，不
          讓右方車優先通行，以及違反道路交通安全規則第10
          2條第1項第2款之規定而肇事並致被害人劉慧君受傷
          等違規事實，應可認定。
    （三）何況本件交通事故經送台灣省台南區車輛行車事故鑑
          定委員會鑑定結果，亦認受處分人即異議人甲○○駕
          駛普通重型機車，行經無號誌肇事岔路口，左方車未
          讓右方車先行，係本件車禍之肇事主因等情，亦有該
          鑑定委員會94年4月7日南鑑字第0945901273號函所附
          之鑑定意見書1份在卷可佐，此結果更加證明異議人
          之前述駕駛行為，確有觸犯道路交通管理處罰條例第
          45條第9款之處罰明文，以及違反道路交通安全規則
          第102條第1項第2款之相關規定無疑。基此，異議人
          於上開時、地，騎機車行經無號誌設施之交岔路口，
          有左方車不讓右方車優先通行，以及違反道路交通安
          全規則第102條第1項第2款之規定因而肇事致人受傷
          ，而違反道路交通管理處罰條例第61條第3項之規定
          等行為，實無疑問。
    （四）又行經無號誌設施且兩線均為支線道之交岔路口之左
          方車輛，縱然係於進入路口內，始遭右方來車撞及，
          但因右方來車本有優先通行之路權，該右方車駕駛人
          見左方有來車時，原可優先通過路口而無須暫停禮讓
          左方車，而假如該駕駛人依規定欲優先通過路口時，
          左方車竟未在路口處暫停讓其優先通行，即貿然進入
          路口，則右方車駕駛人發現後仍因避煞不及而以車頭
          撞及左方車之車身，本屬極為可能之事。然而，如無
          其他相關事證，足以證明右方車駕駛人有極度超速行
          駛或蛇行等其他異常駕駛行為，此時左方車駕駛人即
          難免除其未讓右方車先行之違規責任。因此，左方車
          駕駛人不能僅以其所駕駛之車輛業已進入路口，而右
          方車係以車頭衝撞其所駕駛車輛之車身等情，即主張
          並無違反應讓右方車優先通行之注意義務。從而，異
          議人前述所辯：其所騎之機車係在進入路口時，始遭
          楊敏雄所駕駛之小客車衝撞等情縱然屬實，則異議人
          仍難執此而免除其未禮讓右方車先行之違規責任。
    （五）至於有關交通違規「逕行舉發」之相關要件，道路交
          通管理處罰條例第7條之2雖有明文規定，然所謂「當
          場舉發」則未據該處罰條例明確定義。而違反道路交
          通管理事件統一裁罰基準及處理細則第11條第1項第1
          款雖有「當場舉發」之相關規定，然亦無明文規定交
          通違規之舉發程序，非屬「逕行舉發」者，即係「當
          場舉發」。其次，由上開道路交通管理處罰條例第7
          條之2有關「逕行舉發」之規定內容中，可知汽車駕
          駛人在闖紅燈等某些特定違規情況下，因當場「不能
          或不宜攔截製單舉發」時，得以對汽車所有人逕行舉
          發處罰，因此，必須藉由「逕行舉發」之方式而就交
          通違規事件予以舉發者，其重點係在於「當場不能或
          不宜攔截製單」之情況，而非能據此而認為交通勤務
          警員未在違規現場製單舉發者，即均屬於該條例所稱
          之「逕行舉發」。又對於違反道路交通管理處罰條例
          之行為者，民眾得敘明違規事實或檢具違規證據資料
          ，向公路主管或警察機關檢舉，經查證屬實者，應即
          舉發，道路交通管理處罰條例第7條之1亦有明文規範
          ，顯見交通勤務警員雖未親眼目睹違規事實，但仍可
          根據民眾之陳述，進而查證交通違規事實後，再對於
          違規駕駛人予以製單舉發，此等舉發程序不僅非屬前
          述之「逕行舉發」，且非警員當場發現製單之舉發情
          形，故非屬警員當場發現製單之違規舉發，經核並非
          即均係上述之「逕行舉發」。從而，車禍事件之發生
          ，交通勤務警察雖多未親眼目睹事發經過，然其據報
          到場處理後，本無當場不能或不宜攔截製單之情形，
          另如前述，據報到場處理之警員亦無須親眼目睹該車
          禍事件之發生，方能對於違規駕駛人予以舉發，故處
          理警員事後依據肇事雙方之陳述，以及現場各項跡證
          詳加判斷後，而對於違規汽車駕駛人予以舉發，經核
          尚非屬前述之「逕行舉發」，因此亦無受前述第7條
          之2之相關舉發要件拘束之問題。
    （六）再者，交通事故肇事責任之判定，肇事雙方當事人之
          陳述內容雖屬重要之參考資料，然除此之外，尚須就
          處理警員根據肇事現場狀況所製作之道路交通事故現
          場圖、道路交通事故調查報告表及交通事故現場蒐證
          照片等客觀資料作綜合性之判斷，始能正確推知肇事
          雙方當事人之違規行為，而非僅以肇事雙方當事人所
          陳述之內容，當作肇事責任及違規行為認定之唯一基
          礎。因之，車禍案件發生後，據報到場處理之警員既
          然不能僅以肇事雙方之陳述，而貿然為肇事責任之判
          定，故據報到場處理之警員於該車禍案件之現場狀況
          處理完畢後，返回警局綜合各項事證以為正確之肇事
          因素判定後，再對於違規駕駛人予以開單舉發，顯屬
          正常而適當之處理方式。反之，處理警員如於車禍發
          生現場，僅根據雙方陳述即當場對於駕駛人製單舉發
          ，如此恐更難獲得違規駕駛人信服。基此，車禍處理
          警員只要不超過道路交通管理處罰條例第90條所定之
          舉發期限，則其在車禍處理完畢後，再另行對於違規
          駕駛人製單舉發之行為，經核實難認為有何違法不當
          之處。何況交通事故發生後，常有人員因之受傷而需
          筆錄，且肇事者之傷勢如何？後來是否因本件車禍而
          死亡？亦必須經由醫師之專業診斷，並出具相關診斷
          證明書後，舉發警員始能確認雙方之肇事責任及肇事
          者是否致人受傷或死亡，而據以適用相當之處罰規定
          。從而，受處分人即異議人甲○○上開所辯：本件舉
          發警員並未親眼看見車禍事發過程，且舉發警員亦係
          後來才製作舉發通知單，顯見此等情形應非屬「當場
          舉發」，且與「逕行舉發」之相關規定亦不符合，故
          本件交通違規之舉發程序應非適當等語，經核均非有
          理，而不足採。
    （七）另交通勤務警員依其職權本得對於交通違規事件自行
          認定事實，並且依法予以開單舉發，而違規駕駛人或
          行為人對於該違規舉發通知單所記載之違規情事，認
          為與實際發生過程有不相符合之情形時，自得依法向
          處罰機關陳述意見，或待裁決後逕向法院聲明異議以
          尋求行政救濟途徑解決，而交通勤務警員對於交通事
          故肇事雙方當事人之交通違規行為，只需本於其對於
          車禍事故之專業知識加以判斷，即可先行加以認定舉
          發，並非均須經過鑑定機關之鑑定結果確定後始能舉
          發。何況相關行車事故鑑定機關之鑑定結果，亦僅係
          處罰權責機關之參考事項而已，處罰機關並非必然受
          到該鑑定結果之拘束。因此，受處分人即異議人許宸
          祥所辯：本件未經鑑定報告結果確定前，警員竟即予
          以開單舉發，顯非合法云云，亦非可採。
四、綜上所述，本件受處分人即異議人甲○○於上述時、地，駕
    駛普通重型機車行經無號誌設施之交岔路口，有左方車不讓
    右方車先行之行為，以及因違反道路交通安全規則而肇事並
    致被害人劉慧君受傷等違規事實既均可認定，則原處分機關
    即交通部公路總局嘉義區監理所臺南監理站，據此並引用上
    開道路交通管理處罰條例第45條第9款、第63條第1項第1款
    及第61條第3項等規定，裁處異議人罰鍰新台幣6百元，並記
    違規點數共計4點，於法即無不當。至異議人就本件裁決處
    分之異議內容，經核並無理由，故應予以駁回。
五、據上論斷，應依道路交通案件處理辦法第19條，裁定如主文
    。
中　　華　　民　　國　　94　　年　　4 　　月　　25　　日
                  交通法庭    法　官  陳志成
以上正本證明與原本無異。
如不服本裁定應於送達後5日內向本院提出抗告狀。
                              書記官  黃瓊蘭
中　　華　　民　　國　　94　　年　　4 　　月　　25　　日
